臺灣苗栗地方法院刑事判決
110年度金訴字第77號
公  訴  人  臺灣苗栗地方檢察署檢察官
被      告  李沛玟


上列被告因違反洗錢防制法等案件，經檢察官提起公訴 （110年
度偵字第3016號），被告於準備程序中就被訴事實為有罪之陳述
，經告以簡式審判之旨，並聽取當事人意見後，本院合議庭裁定
由受命法官獨任進行簡式審判程序，判決如下：
    主  文
李沛玟共同犯洗錢防制法第十四條第一項之一般洗錢罪，處有期
徒刑肆月，併科罰金新臺幣參萬元，罰金如易服勞役，以新臺幣
壹仟元折算壹日。緩刑貳年，緩刑期間應履行附件二所示本院一
一○年度司刑移調字第一○三號調解筆錄內容。
    犯罪事實及理由　
一、本除犯罪事實欄一第1行「李沛玟」後補充記載「（無證據
    證明李沛玟知悉或可預見本案為3人以上共同犯之）」，及
    「帳號：000000000000000號帳戶」更正記載為「帳號：000
    00000000000號帳戶」外，暨證據部分補充記載「被告於本
    院自白犯罪」外，其餘犯罪事實及證據均引用檢察官起訴書
    之記載（如附件）。
二、按犯洗錢防制法第14條、第15條之罪，在偵查或審判中自白
    者，減輕其刑，洗錢防制法第16條第2項定有明文。查被告
    於本院審理中，就其所犯一般洗錢罪犯行坦承不諱，爰依上
    開規定，減輕其刑。
三、爰審酌被告業已成年，亦非無工作經驗，先將其帳戶提供使
    用，嗣又無故依指示提領該帳戶內來路不明之款項予以交付
    ，造成民眾受騙而受有金錢損失，使詐騙者得以掩飾真實身
    分，製造金流斷點，阻礙檢警查緝，致犯罪之追查趨於複雜
    困難，助長詐欺財產犯罪之風行；惟念被告終能坦認犯行，
    並與告訴人成立調解，有調解紀錄表及本院110年度司刑移
    調字第103號調解筆錄在卷可稽；暨其自述高職畢業，從事
    美髮業，有1名5歲子女亟須扶養等一切情狀，量處如主文所
    示之刑，就併科罰金刑部分，諭知易服勞役之折算標準。末
    查，被告前未曾因故意犯罪受有期徒刑以上刑之宣告，有臺
    灣高等法院被告前案紀錄表在卷可參，審酌被告因一時失慮
    致罹刑典，惟於本院審理期間已坦承犯行，與告訴人調解成
    立，詳如前述，綜合上情，可認被告經此偵審程序，當知所
    警惕，信無再犯之虞，因而對其所宣告之刑，以暫不執行為
    適當，爰依刑法第74條第1項第1款規定，宣告緩刑2年。為
    促使被告日後得以知曉尊重法治之觀念，且為確保緩刑之宣
    告能收具體之成效，本院認除前開緩刑宣告外，實有賦予一
    定負擔之必要，併予諭知被告應履行如附件二所示調解筆錄
    內容。
四、沒收
㈠、按犯罪所得，屬於犯罪行為人者，沒收之；於全部或一部不
    能沒收或不宜執行沒收時，追徵其價額；犯罪所得已實際合
    法發還被害人者，不予宣告沒收或追徵。刑法第38條之1第1
    項前段、第3項、第5項定有明文。共同犯罪之人，其所得之
    沒收，應就各人分得之數為之（最高法院104年度台上字第2
    986號判決及104年度第14次刑事庭會議決議意旨參照）。是
    以犯罪所得之沒收、追徵，應就各人分受所得之數為沒收。
    查本案被告固有將其帳戶提供本案詐欺集團成員及提領贓款
    ，惟被告自陳未拿取報酬（見本院卷第120頁），卷內亦乏
    積極證據證明被告就此獲有報酬，自無從遽認被告有何實際
    獲取之犯罪所得，爰不予諭知沒收或追徵其犯罪所得。
㈡、洗錢防制法第14條第1項之一般洗錢罪，依洗錢防制法第18條
    第1項前段雖規定就所收受之財產利益部分予以宣告沒收。
    然洗錢防制法第18條第1項規定：「犯第14條之罪，其所移
    轉、變更、掩飾、隱匿、收受、取得、持有、使用之財物或
    財產上利益，沒收之；犯第15條之罪，其所收受、持有、使
    用之財物或財產上利益，亦同。」此一規定採取義務沒收主
    義，只要合於前述規定，法院即應為相關沒收之諭知，然該
    洗錢行為之標的是否限於行為人所有者始得宣告沒收，法無
    明文，實務上一向認為倘法條並未規定「不問屬於犯罪行為
    人與否均沒收」時，自仍以屬於被告所有者為限，始應予沒
    收，暨參諸最高法院100年度台上字第5026號判決：「毒品
    危害防制條例第19條第1項關於沒收之規定，固採義務沒收
    主義，凡犯同條例第4條至第9條、第12條、第13條或第14條
    第1項、第2項之罪者，其供犯罪所用或因犯罪所得之財物，
    均應諭知沒收。但該法條並未規定『不問屬於犯罪行為人與
    否』，均沒收之，自仍以屬於被告所有者為限，始應予以沒
    收。」之意旨，應認在洗錢防制法並未規定「不問屬於犯罪
    行為人與否」之情形下，自宜從有利於被告之認定。抑且，
    縱認洗錢防制法第18條第1項之規定尚不限於犯罪行為人所
    有始得沒收，然刑法、刑法施行法相關沒收條文，將沒收訂
    為「刑罰」、「保安處分」以外之法律效果，而實際上，沒
    收仍有懲罰之效果，屬於干預財產權之處分，應遵守比例原
    則及過度禁止原則，是於刑法第38條之2第2項規定沒收有過
    苛之虞、欠缺刑法上之重要性、犯罪所得價值低微，或為維
    持受宣告人生活條件之必要者，得不宣告或酌減之，賦予法
    官在個案情節上，審酌宣告沒收將過於嚴苛而有不合理之情
    形，得不予宣告沒收，以資衡平，是應認上開洗錢防制法第
    18條第1項之沒收規定，亦應有刑法第38條之2第2項規定之
    適用。查本件被告既已將所收取之現金悉數交由他人，業據
    被告供明在卷（見本院卷第49頁），並非被告所有，亦已非
    在其實際掌控中，且就上開金額予以宣告沒收，亦顯有過苛
    之虞，揆之前揭說明，自無庸宣告沒收或追徵。
據上論斷，應依刑事訴訟法第273 條之1 第1 項、第299 條第1
項前段、第310 條之2 、第454 條第2 項，判決如主文。
本案經檢察官徐一修提起公訴，檢察官彭郁清到庭執行職務。
中　　華　　民　　國　　111 　年　　2 　　月　　18　　日
                  刑事第二庭    法　官　林卉聆
以上正本證明與原本無異。　　　　　　　　　　　　　　　　如不服本判決應於收受判決後20日內向本院提出上訴書狀，並應敘述具體理由。其未敘述上訴理由者，應於上訴期間屆滿後20日內向本院補提理由書(均須按他造當事人之人數附繕本)「切勿逕送上級法院」。告訴人或被害人如對本判決不服者，應具備理由請求檢察官上訴，其上訴期間之計算係以檢察官收受判決正本之日期為準。　　　　　　　　　　　　　　　　　　　　　　　
   　　                     　　書記官　劉碧雯
中　　華　　民　　國　　111 　年　　2 　　月　　18　　日
附錄本判決論罪科刑之法條：
中華民國刑法第339條
意圖為自己或第三人不法之所有，以詐術使人將本人或第三人之
物交付者，處5年以下有期徒刑、拘役或科或併科50萬元以下罰
金。
以前項方法得財產上不法之利益或使第三人得之者，亦同。
前二項之未遂犯罰之。
洗錢防制法第14條
有第二條各款所列洗錢行為者，處7年以下有期徒刑，併科新臺
幣5百萬元以下罰金。
前項之未遂犯罰之。
前二項情形，不得科以超過其特定犯罪所定最重本刑之刑。